【裁判字號】    89,裁,929
【裁判日期】    890623
【裁判案由】    有關補償事務
【裁判全文】
行  政  法  院  裁  定                            八十九年度裁字第九二九號
    原      告  甲○○
    被      告  臺北市政府工務局養護工程處
右當事人間因有關補償事務事件，原告不服內政部中華民國八十八年三月二十四日台
八八內訴字第八八○二一五七號再訴願決定，提起行政訴訟。本院裁定如左︰
    主  文
原告之訴駁回。
    理  由
按「訴願自機關之行政處分書或決定書達到之次日起，應於三十日內提起之。」訴願
法第九條第一項定有明文。又「提起訴願應自官署原處分書達到之次日起三十日內為
之，逾期則原處分即歸確定，如仍對之提起訴願，即為法所不許。」「訴願及行政訴
訟，均係對於未確定之行政處分，請求救濟之方法，若行政官署之處分已經確定，自
不得更藉行政爭訟程序請求救濟。」本院六十二年判字第五八三號、六十一年裁字第
二十四號亦分別著有判例。本件台北市政府辦理八十三年度文山區○○路○段五十九
巷道路拓寬工程，因需拆除原告所有坐落台北市○○路五巷七號及十二號（原告起訴
狀誤載為十三號）房屋，經台北市政府以八十二年八月六日府工養字第八二○六○一
七六號函通知原告於八十三年六月三十日前自行拆除，惟原告對於拆除面積有異議，
迭向被告陳情，經被告先後以八十四年十一月二十八日北市工養權字第六四八三八號
書函、十二月二十八日北市工養權字第四二二八○號書函、八十五年三月十二日北市
工養權字第五三一七八號書函、四月九日北市工養權字第五四三七五號及四月十七日
北市工養權字第五四八八○號書函多次函復原告，說明原告系爭試院路五巷十二號房
屋，僅拆除三．四七平方公尺，及附屬違章建築十六．七九平方公尺，其餘賸餘面積
約五十一平方公尺，因不符台北市舉辦公共工程對合法建築及農作物改良物拆遷補償
暨違章建築管理辦法第十六條規定，故無法辦理全拆，另同路巷七號水池，因屬違章
建築，故移由台北市政府工務局處理，並促請原告儘速拆遷及辦理領款手續，嗣經原
告於八十五年四月二十九日拆除完畢，並分別於八十五年四月二十九日及八十六年十
一月三日領取房屋補償費及限期拆除勵金在案。原告就上開發放房屋補償費及限期
拆除勵金之處分，如有不服，依法應於知悉或收受後三十日內提起訴願，且原告址
設台北市，無在途期間扣除問題，則原告既係分別於八十五年四月二十九日及八十六
年十一月三日領取房屋補償費及限期拆除勵金，訴願期間末日分別為八十五年五月
二十九日、八十六年十二月三日。然原告卻於八十七年三月十八日始向台北市政府提
出訴願，並於四月三十日、六月十九日補充訴願理由，此有台北市政府收文章蓋於訴
願書上可稽，是原告提起訴願，顯已逾三十日之法定不變期間，且原告自領取上開補
償費後，即未再向被告提出任何異議及請求，此有台北市政府集中支付處八十七年九
月三十日北市支二字第八七六○四○六五○○號函檢附付款憑單影本附於原處分卷可
稽。揆諸首揭規定及判例意旨，原處分已告確定，不得提起訴願及行政訴訟。至試院
路五巷五號部分，被告辯稱並無拆除該址房屋，則無行政處分存在，參照本院五十一
年度判字第一○六號判例「提起訴願以有官署違法或不當之行政處分存在為其前提要
件」之意旨，亦不得提起訴願及行政訴訟。綜上所述，原告對已經確定之行政處分或
無行政處分存在者提起訴願，訴願決定機關以其訴願逾期，從程序上予以駁回，核無
不合。再訴願決定改從實體上予以審理後駁回，其結果並無二致，仍應予以維持。原
告復提起行政訴訟，於法不合，應予駁回。
據上論結，本件原告之訴為不合法，爰依行政訴訟法第十四條第一項，裁定如主文。
中    華    民    國     八十九      年      六      月     二十三      日
                    行 政 法 院 第 五 庭
                                審 判 長 評  事      廖  政  雄
                                         評  事      趙  永  康
                                         評  事      沈  水  元
                                         評  事      林  清  祥
                                         評  事      姜  仁  脩
右  正  本  證  明  與  原  本  無  異
                                         法院書記官  陳  佩  玲
中    華    民    國     八十九      年      六      月     二十六      日


司法院資訊處製作；財團法人民間司法改革基金會備份。
